臺灣苗栗地方法院民事判決
111年度重訴字第4號
原      告  楊秀娥  
訴訟代理人  陳盈光律師
被      告  吳秉諺  


            歐睿豪  


            陳佳宏  


            陳智民  

上列被告因違反組織犯罪條例等案件，原告提起刑事附帶民事訴
訟請求損害賠償，經本院刑事庭裁定移送前來（110年度重附民
字第7號)，本院於111年3月29日言詞辯論終結，判決如下：
    主  文
一、被告應連帶給付原告新臺幣(下同)1,000萬元，及被告吳秉
    諺、陳智民自110年7月7日起、被告歐睿豪、陳佳宏自110年
    7月18日起，均至清償日止，按年息5%計算之利息。
二、吳秉諺、歐睿豪(下合稱吳秉諺等2人)應連帶給付原告147萬
    3,650元，及吳秉諺自110年7月7日起、歐睿豪自110年7月18
    日起，均至清償日止，按年息5%計算之利息。
    事實及理由要領
一、吳秉諺於109年間與「誠實故事」、「一一」等真實姓名年
    籍不詳之成年人組成詐欺集團，並吸收歐睿豪、陳佳宏、陳
    智民加入該詐欺集團，共同意圖為自己不法之所有，基於3
    人以上共同詐欺、違反洗錢防制法之犯意聯絡，由吳秉諺等
    2人指示陳佳宏、陳智民負責出面向親友收購金融機構帳戶(
    含實體存摺、提款卡、網路銀行帳號及密碼)，同時亦有提
    供自己帳戶，渠等並將其中數個帳戶設定多組約定轉帳帳戶
    ，作為詐騙民眾匯款、轉帳使用，嗣由詐欺集團內某成員於
    附表一所示詐騙時間，以附表一所示詐騙方法，致原告陷於
    錯誤，依指示於附表一所示匯款時間將附表一所示款項匯入
    人頭帳戶，被告再多層次轉帳將詐得款項提領一空（吳秉諺
    、歐睿豪均有參與附表一匯入金額⑴、⑵、⑶之詐騙行為，陳
    佳宏、陳智民僅參與附表一匯入金額⑴、⑵之詐騙行為）。
二、吳秉諺同意原告之請求，而歐睿豪、陳智民均未於言詞辯論
    期日到場，亦未提出書狀作何聲明、陳述，陳佳宏僅於本院
    出庭意見調查表勾選不同意原告請求，並聲明駁回原告之訴
    。
三、原告主張之上開事實，業據其提出國泰世華銀行存摺明細及
    匯出匯款憑證在卷可稽。又被告前揭行為，業經本院刑事庭
    以110年度訴字第53號判決被告如附表二所示之罪，復經本
    院依職權調閱上開刑事審判案卷核閱屬實。本院審酌上開事
    證，堪信原告主張之事實為真實。
四、因故意或過失，不法侵害他人之權利者，負損害賠償責任。
    故意以背於善良風俗之方法，加損害於他人者亦同；數人共
    同不法侵害他人之權利者，連帶負損害賠償責任。不能知其
    中孰為加害人者亦同。造意人及幫助人，視為共同行為人，
    民法第184 條第1項、第185條分別定有明文。又民事上之共
    同侵權行為，行為人間不以有意思聯絡為必要，苟各行為人
    之行為，均為其所生損害之共同原因，即所謂行為關聯共同
    ，亦足成立共同侵權行為（最高法院67年台上字第1737號判
    例意旨參照）。所謂共同侵權行為，係指數人共同不法對於
    同一之損害，與以條件或原因之行為。加害人於共同侵害權
    利之目的範圍內，各自分擔實行行為之一部，而互相利用他
    人之行為，以達其目的者，仍不失為共同侵權行為人，而應
    對於全部所發生之結果，連帶負損害賠償責任（最高法院78
    年度台上字第2479號判決要旨參照）。經查，本件被告加入
    詐欺集團，並基於集團成員之分工，分擔對原告詐欺行為之
    一部，屬共同不法侵害原告權利，依前開規定，被告對於原
    告之損害，自應負侵權行為損害賠償責任。是原告依侵權行
    為之法律關係請求被告連帶賠償1,000萬元及吳秉諺等2人另
    連帶賠償147萬3,650元，洵屬有據。又本件原告對於被告之
    前揭侵權行為損害賠償請求權，係屬給付無確定期限之金錢
    債權。而起訴狀繕本業於110年7月6日送達吳秉諺、陳智民
    （附民卷第77、99頁)，於110年7月17日送達歐睿豪、陳佳
    宏(附民卷第79、89頁，均於110年7月7日寄存送達，依民事
    訴訟法第138條第2項規定經10日發生送達效力)，原告併請
    求被告自起訴狀繕本送達翌日起，均至清償日止，按法定利
    率即年息5%計算之遲延利息，亦屬有據。
五、本件原告提起刑事附帶民事訴訟，經本院刑事庭移送前來，
    依法免納裁判費，迄本院言詞辯論終結止，當事人亦無其他
    訴訟費用之支出，自無諭知訴訟費用負擔之必要，併此敘明
    。
中　　華　　民　　國　　111 　年　　3 　　月　　31　　日
                  民事第二庭  法　官　王筆毅
以上正本係照原本作成。
如不服本判決，應於送達後20日內，向本院提出上訴狀並表明上
訴理由，如於本判決宣示後送達前提起上訴者，應於判決送達後
20日內補提上訴理由書（須附繕本）。如委任律師提起上訴者，
應一併繳納上訴審裁判費。
                              書記官　劉家蕙
中　　華　　民　　國　　111 　年　　3 　　月　　31　　日
附表一：
編號 詐騙時間/方法 匯款時間 匯入金額 (新臺幣) 1 109年2月至5月間，由詐欺集團成員化名李博文透過LINE向原告佯稱為香港匯豐銀行期貨人員，可依其指示投資期貨獲利云云 ⑴109年5月18日臨櫃匯款 ⑵109年5月19日臨櫃匯款 ⑶109年5月21日上午10時22分臨櫃匯款 ⑴500萬元 ⑵500萬元 ⑶147萬3,650元 

附表二：
編號 姓名 宣告刑 1 吳秉諺 犯3人以上共同詐欺取財罪，處有期徒刑1年6月，並與其他犯行定應執行有期徒刑4年8月 2 歐睿豪 犯3人以上共同詐欺取財罪，累犯，處有期徒刑1年7月，並與其他犯行定應執行有期徒刑4年2月 3 陳佳宏 犯3人以上共同詐欺取財罪，累犯，處有期徒刑1年6月，並與其他犯行定應執行有期徒刑3年8月 4 陳智民 犯3人以上共同詐欺取財罪，處有期徒刑1年5月，並與其他犯行定應執行有期徒刑2年6月